【裁判字號】    99,交上訴,718
【裁判日期】    991029
【裁判案由】    業務過失致死
【裁判全文】
臺灣高等法院臺南分院刑事判決       99年度交上訴字第718號
上  訴  人  臺灣嘉義地方法院檢察署檢察官
上  訴  人
即  被  告  乙○○
選任辯護人  汪玉蓮  律師
上列上訴人因業務過失致死案件，不服臺灣嘉義地方法院99年度
交易字第60號中華民國99年6月24日第一審判決（起訴案號：臺
灣嘉義地方法院檢察署99年度偵字第475號），提起上訴，本院
判決如下：
    主  文
原判決撤銷。
乙○○因過失致人於死，處有期徒刑柒月。
    事  實
一、乙○○經營養豬場，於民國98年11月4日清晨，駕駛車牌號
    碼J4-1779號自用小貨車自嘉義市出發，欲返回嘉義縣民雄
    鄉，於同日凌晨5時15分許，途經該公路北上車道261.5公里
    之閃光黃燈號誌交岔路口處時（該交岔路口劃有行人穿越道
    ），其原應注意行經閃光黃燈號誌交岔路口處，應減速接近
    ，注意安全，小心通過，並應注意車前狀況，隨時採取必要
    之安全措施，以防止意外事故之發生；而依當時天候晴、夜
    間有照明，路面乾燥、無缺陷、無障礙物，並無不能注意之
    情事，其於行經該交岔路口時，疏未注意減速接近注意車前
    狀況，反以時速約60至70公里超速行駛在中線車道，適有高
    齡行人張文明（14年生）手持柺杖亦疏未注意經由行人穿越
    道穿越道路，由西往東自劃分島穿越道路，待乙○○發現張
    文明時，已不及閃煞，所駕駛之上開自用小貨車於甫駛過該
    交岔路口之人行穿越道，右前車頭即高速撞擊張文明身體右
    側，致張文明遭撞離約20公尺倒地因而受有多處肋骨骨折與
    皮下氣腫、臉部多處挫傷與撕裂傷、右前臂骨折、氣血胸、
    下額骨折，而因頭部外傷、顱腦損傷而死亡。乙○○於肇事
    後停留肇事現場，於警員據報前往現場處理時，對於未發覺
    之犯罪，主動向警員告知其係駕車肇事者，表明願接受裁判
    。
二、案經張文明之配偶甲○○○訴由臺灣嘉義地方法院檢察署檢
    察官偵查起訴。
    理  由
一、按被告以外之人於審判外之陳述，雖不符刑事訴訟法第159
    條之1至第159條之4之規定，而經當事人於審判程序同意作
    為證據，法院審酌該言詞陳述或書面陳述作成時之情況，認
    為適當者，亦得為證據。當事人、代理人或辯護人於法院調
    查證據時，知有第159條第1項不得為證據之情形，而未於言
    詞辯論終結前聲明異議者，視為有前項之同意，此觀刑事訴
    訟法第159條之5規定甚明。查被告乙○○及其辯護人於言詞
    辯論終結前，對於本判決所引用之各傳聞證據之證據能力，
    均未聲明異議。本院審酌前揭言詞陳述及書面陳述作成時之
    情況，認無顯不適當之情形，而認上開證據資料合於刑事訴
    訟法第159條之5規定，因而均具證據能力，合先敘明。
二、訊據被告乙○○固對本件車禍致被害人張文明死亡與其對該
    車禍事故之發生具有部分過失之事實坦承不諱，然辯稱：原
    審量刑過重，且因被害人身著深色衣物違規自中央分隔島穿
    越道路致伊反應不及而撞擊被害人云云。惟查：
(一)、被告乙○○於98年11月4日清晨駕駛車牌號碼J4-1779號自用
    小貨車自嘉義市○○○○道臺一線公路由南往北方向行駛欲
    返回嘉義縣民雄鄉，於同日凌晨5時15分許，途經該公路北
    上車道261.5公里之閃光黃燈號誌交岔路口處時，其以時速
    約60至70公里超速行駛在中線車道，且其上開自用小貨車右
    前車頭撞擊被害人張文明倒地等情，業據被告乙○○迭於警
    詢時、偵查、原審及本院審理時均供承明確，復有道路交通
    事故現場圖、道路交通事故調查報告表各乙份及道路交通事
    故現場照片16幀在卷可稽。而被害人張文明因遭被告所駕駛
    之上開自用小貨車撞擊受有倒地因而受有多處肋骨骨折與皮
    下氣腫、臉部多處挫傷與撕裂傷、右前臂骨折、氣血胸、下
    額骨折，而因頭部外傷、顱腦損傷而死亡，則有財團法人嘉
    義基督教醫院診斷證明書乙紙、臺灣嘉義地方法院檢察署相
    驗屍體證明書、相驗筆錄各乙份及相驗照片十幀在卷可憑，
    是此部分事實，至為明灼，堪以認定。
(二)、按行車速度，依速限標誌或標線之規定，無速限標誌或標線
    者，應依減速慢行之標誌、標線或號誌指示行駛。再汽車行
    駛時，駕駛人應注意車前狀況，並隨時採取必要之安全措施
    ；道路交通安全規則第93條第1項第3款、第94條第3項分別
    定有明文；再而閃光黃燈表示「警告」，車輛應減速接近，
    注意安全，小心通過；道路交通標誌標線號誌設置規則第21
    1條亦有明文規定。而被告乙○○為領有駕駛執照之人，此
    觀道路交通事故調查報告表即明，是對於行車時應遵守上開
    規定自難諉為不知。又案發當時之情形為：天候晴、夜間有
    照明、路面乾燥、無缺陷、無障礙物等情，此有道路交通事
    故調查報告表在卷可佐，並有道路交通事故現場照片在卷可
    憑（見相驗卷第23頁下方照片）。對照被告於警詢時就車禍
    發生過程供稱：伊當時行車時速約60至70公里間，伊所駕駛
    之自用小貨車由南向北行駛在第2快車道，當時其行向為閃
    光黃燈，伊看兩側道路無來車後保持等速通過路口，當其過
    路口後發現一名男子西向東走在其車道上，發現對方時距離
    已經很近大約在其車前4至5公尺左右，伊還來不及反應即與
    該男子發生其右前車頭與其身體右側碰撞（見相驗卷第4、5
    頁）等語；其所供稱之撞擊位置核與道路交通事故現場所顯
    示：被告所駕駛之自用小貨車右前擋風玻璃碎裂及右前保險
    桿及右前方向燈損壞等車損狀況吻合（見相驗卷第21、22頁
    照片）。且法醫相驗時所發現被害人張文明所受傷勢除身體
    多處挫傷、撕裂傷外，其中右眼呈烏黑眼圈、右側胸部挫傷
    、右前臂後部挫裂傷開放性骨折等較重傷勢均在右側等情，
    此有臺灣嘉義地方法院檢察署檢驗報告書乙份（見相驗卷第
    29頁至第39頁）在卷可憑，足徵被告所駕駛之上開自用小貨
    車係以右前車頭遂撞擊被害人身體右側，據此亦堪認當時被
    害人之行向係由西往東方向行走無訛。此外，再由車禍現場
    並未留有被告所駕駛自用小貨車之煞車痕跡；而玻璃碎片、
    帶血玻璃碎片、保險桿護條、被害人所著球鞋、所持柺杖（
    已斷裂）、所著便帽、血跡拖痕、玻璃碎片等散落物依序呈
    現南北向之分佈情形；再對照被告所駕駛車輛最終停止在距
    離行人穿越道54.5公尺之位置（以左車頭計算）等情以觀，
    此有道路交通事故現場圖在卷可憑；及被告於原審審理時亦
    自承：伊當時看見被害人張文明手持柺杖以緩慢速度由西往
    東方向行走（見原審卷第108頁、第109頁）等語，堪認被告
    乙○○係於並無不能注意情形下，其於行經該閃光黃燈號誌
    交岔路口之行人穿越道時，疏未注意減速接近，且未注意車
    前狀況，反以時速約60至70公里超速行駛在中線車道，致其
    發現被害人時，已不及閃煞，所駕駛之上開自用小貨車右前
    車頭遂高速撞擊被害人張文明身體右側而倒地死亡，故被告
    乙○○上開駕駛行為即有過失，至為顯然。而被告上開過失
    行為與被害人之死亡結果間，具有相當因果關係，至為顯然
    。
(三)、至於車禍發生當時，被害人是否係行走在行人穿越道上為被
    告之車所撞擊？經查本案經檢察事務官勘驗路口之監視器，
    結果發現當日發生撞擊時，監視器視線為遊覽車所擋住，而
    無法確知撞擊位置，此有勘驗筆錄可憑（交查字第157號卷
    第2至5頁），本案由現場散落物之分佈情形以觀，位在最南
    端之玻璃碎片距離行人穿越道北緣9.5公尺，該玻璃碎片為
    撞擊後所遺留，而被告所駕駛之車係正前方右側與被害人撞
    擊，且撞擊後被告之車仍續往前行駛，雖臺灣省車輛行車事
    故覆議鑑定委員會以被告自承車約60至70公里之超速撞擊及
    慣性作用影響，故撞擊點應往後退約數公尺之行人穿越道附
    近處，且行人係民國14年次持拐杖之老翁，不可能捨平面道
    路，而由凸出路面種有植物之劃分島穿越，而認被告係在行
    人穿越道上撞擊被害人，惟肇事地點之劃分島上並未種有植
    物，有照片可憑，而14年次之人，是否不可能捨平面道路，
    而由凸出路面穿越，亦因身體健康狀況而無定論，再者上開
    覆議鑑定意見顯然亦不能肯認撞擊點即在行人穿越道上，此
    外，公訴人就此部分亦未能舉證證明，本院基於罪疑有利被
    告之原則，認定撞擊位置並非在行人穿越道上。
(四)、綜上所述，本件事證明確，其上開犯行至堪認定，應依法論
    科。
三、核被告所為，係犯刑法第276條第1項之過失致死罪，檢察官
    上訴意旨雖認係同條第2項之業務過失致死罪，然按刑法上
    所謂業務，指個人基於其社會地位繼續反覆所執行之事務，
    包括主要業務及其附隨之準備工作與輔助事務在內，案發當
    日被告係因其配偶身體不適，臨時代為駕駛自用小貨車前往
    嘉義市南田市場載運其妻所開設豬肉攤所預訂之豬肉等情，
    已據證人吳亭瑩於原審審理時結證明確（見原審卷第96、97
    頁）。而被告平日係以經營養豬場維生，其飼養之豬隻均委
    由民雄養豬合作社載往桃園縣肉品市場販賣等情，有被告提
    出之畜牧場登記證書、桃園縣肉品市場供應人交易結算表等
    （見原審卷第52頁至第55頁）在卷可佐，而被告雖前於警詢
    供稱：「我由嘉義市肉品市場批發豬肉後，出發要（回）民
    雄市場販賣‥‥有載一隻宰好的豬約110公斤」、「（平時
    從事何種工作？）我目前民雄市場販賣豬肉」（相驗卷第4
    、5頁），於偵訊時供稱：「（職業？）賣豬肉」、「（今
    天上午為何駕車行經肇事地點？）我去買豬肉回來，要載到
    攤位去賣」等語（偵卷第26頁），惟其應屬未諳法律，而將
    其妻所從事部分，亦當成其個人平時之業務之故，已難遽採
    ，檢察官就此部分雖曾聲請由本院函囑民雄分局就該豬肉攤
    位由誰營業、由何人前去批豬肉回攤位賣等情加以調查，而
    民雄分局員警調查後做成有利被告之報告，檢察官卻認係傳
    聞證據，不同意有證據能力，另告訴代理人雖提出被害人搜
    證照片，惟僅有被告在幫忙收攤之照片，並無被告在販售豬
    肉或駕車載運豬肉之情事，是公訴人就被告是否以載運豬肉
    回攤位，或在該攤位販賣豬肉為繼續反覆所執行之事務，並
    未提出補強證據，難遽認被告上開駕車行為為其主要業務或
    附隨業務，故此部分公訴意旨容有誤解，附此敘明。另被告
    於肇事後停留肇事現場，於警員據報前往現場處理時，對於
    未發覺之犯罪，主動向警員告知其係駕車肇事者等情，此有
    嘉義縣警察局道路交通事故肇事人自首情形紀錄表在卷可稽
    （見相驗卷第13頁），是被告對偵查機關尚未發覺之犯罪自
    首而接受裁判，爰依刑法第62條前段之規定減輕其刑。
四、原審為被告論罪科刑之判決，固非無見，惟被告並未有駕駛
    汽車行經行人穿越道不依規定讓行人優先通行，因而致人受
    傷或死亡，業如上述，原審依道路交通管理處罰條例第八十
    六條第一項，加重其刑，即有未合；被告上訴意旨，以此指
    摘原判決不當，為有理由，檢察官上訴意旨，以被告係犯刑
    法第276條第2項業務過失致人於死，指摘原判決不當，雖為
    無理由，惟原判決既有前揭可議之處，自應予撤銷改判；爰
    審酌被告農專畢業之智識程度，並無前科之素行，其於夜間
    行車，行經黃色號誌，疏未注意減速慢行，仍以60至70公里
    之高速行駛，且撞擊後，現場圖上並未顯示有煞車痕，其過
    失情節非輕，並衡酌其疏失造成被害人死亡之所生損害，以
    及被告於法院審理時坦承過失犯行之犯後態度，然迄未能賠
    償被害人家屬損害，並得其宥恕等一切情狀，量處如主文所
    示之刑，以示懲儆。
據上論結，應依刑事訴訟法第369條第1項前段、第364條、第299
條第1項前段、刑法第11前段、第276條第1項、第62條前段，刑
法施行法第1條之1第1項、第2項前段，判決如主文。
本案經檢察官吳忠賢到庭執行職務。
中    華    民    國    99    年    10    月    29    日
                  刑事第五庭    審判長法  官  楊明章
                                      法  官  黃國永
                                      法  官  趙文淵
以上正本證明與原本無異。
檢察官如不服本判決應於收受本判決後十日內向本院提出上訴書
，其未敘述上訴理由者並得於提起上訴後十日內向本院補提理由
書。
本件被告不得上訴。
                                      書記官  呂宬樂
中    華    民    國    99    年    10    月    29    日
附錄論罪科刑法條：
刑法第二百七十六條第一項（過失致死罪）
因過失致人於死者，處2年以下有期徒刑、拘役或2千元以下罰金
。

司法院資訊處製作；財團法人民間司法改革基金會備份。
